臺北高等行政法院判決　　　　　　　　　　　　　　　九十二年度簡字第六一一號
　　原　　　告　聯祥交通有限公司
　　代　表　人　甲○○董事）.
　　訴訟代理人　戊○○
　　被　　　告　台北市政府交通局
　　代　表　人　林志盈（局長）
　　訴訟代理人　乙○○
　　　　　　　　丁○○
　　　　　　　　丙○○
右當事人間因汽車運輸業管理規則事件，原告不服台北市政府中華民國九十二年七月
三日府訴字第○九二○三五八八二○○號訴願決定，提起行政訴訟，本院判決如左：
　　主  文
原告之訴駁回。
訴訟費用由原告負擔。
　　事  實
一、事實概要：原告所有之Ｈ三─八三三號營業小客車由許中泰駕駛，於民國（下同
    ）九十一年八月二十四日違規為警查獲，經台北市監理處查認原告僱用許中泰而
    未依規定向台北市政府警察局交通警察大隊（以下簡稱交通警察大隊）申辦異動
    ，違反汽車運輸業管理規則第九十一條第一項第五款及第六款規定，乃依公路法
    第七十七條第一項規定，以九十一年十一月二十七日北市監四字第○二三六七三
    號舉發違反汽車運輸業管理事件通知單告發原告，嗣經被告以九十一年十二月二
    十五日北市交監(四)字第○○四二八九號違反汽車運輸業管理事件處分書處以原告
    新台幣（下同）九千元罰鍰。上開處分書於九十一年十二月三十一日送達，原告
    不服，提起訴願，遭決定駁回，遂提起行政訴訟。
二、兩造聲明：
　　(一)原告聲明：訴願決定及原處分均撤銷。
　　(二)被告聲明：
      如主文所示。
三、兩造之主張：
　　(一)原告主張：
      1.訴願決定內容偏頗官方，九十一年八月二十九日訂約，卻開立九十一年八月
        二十四日之違規，請參照訴願書及訴願補充理由狀時間與事實難以吻合，又
        該罰單乃因合約時間不對，既已認同合約時間有誤，不得移轉，就不應另開
        此時間之處分書，顯相矛盾，因為此時間駕駛並無開車何來罰單？
      2.原告均依規定辦理異動申辦予司機許中泰，但許中泰未依營業小客車駕駛人
        執業登記管理辦法第七條規定：「汽車駕駛人執業前，應先參加講習‧‧‧
        」同法第十條規定：「營業小客車駕駛人執業登記事項如有異動，應於執職
        業前向警察機關辦理執業證」、同法第三條規定：「汽車駕駛人‧‧‧應於
        執業前向警察機關辦理執業證」辦理。又違反第七、十條之規定者，依道路
        交通管理處罰條例第三十六條規定，駕駛未向警察機關辦理職業登記証即行
        執業者，罰一千五百元，第二項不依規定異動申報罰一千二百元，命令不應
        勝於法律。
      3.汽車運輸業管理規則係命令，由台北市政府警局受理刑事案件報案三聯單，
        原告雖遭許中泰開跑該車，但申請警方協尋無所獲，遂自力救濟自行找到，
        日以繼夜多時後，已找回Ｈ三─八三三號，且未危害社會前抓到，顯已負管
        理責任，相較警方雖抓到許中泰人車，卻將車還許中泰，未交還已辦協尋車
        之原告，亦即業者有責無權，官卻有權無責，何來追究，但業者卻被大肆追
        究撻伐，而命令業者申報乃形同虛設，行之有年，因為申報辦理執業證需身
        分證，而每人的身分證均不會任意借人，令業者無証件如何辦理呢？故此爭
        議至九十二年春節聚餐始得知與訴願決定書內容有異，因公會並未以掛號寄
        發，如何證明車行業者均滴水不漏要改呢？令人不解之率斷，致九十一年八
        月二十四日前仍未收到異動資料表之規定，如何遵行？業者應如何負起管理
        責任？許中泰跑掉‧‧‧等多種狀況下之權利義務應如何遵守？經協尋時之
        管理規則究意如何‧‧‧漫無邊際？原告無故意亦或過失，又自行找回車輛
        ，故請依大法官釋字第二七五號解釋文不予處罰。
　　(二)被告主張：
      1.按公路法第七十七條第一項規定：「汽車或電車運輸業，違反依第七十九條
        第五項所定規則者，由公路主管機關處新台幣九千元以上九萬元以下罰鍰，
        並得按其情節，吊扣其違規營業車輛牌照一個月至三個月，或定期停止其營
        業之一部或全部，並吊銷其非法營業車輛之牌照，或廢止其汽車運輸業營業
        執照及吊銷全部營業車輛牌照。」
        (1)依汽車運輸業管理規則第一條規定：「本規則依公路法第七十九條規定訂
          定之」。汽車運輸業管理規則第九十一條第一項之規定：「經營計程車客
          運業應遵守左列規定：‧‧‧五、對所屬車輛及駕駛人應負管理責任。六
          、僱用或解僱駕駛人，應向核發營業小客車駕駛人執業登記證之警察機關
          ，辦理申報。」汽車運輸業管理規則第一百三十七條第一項規定：「汽車
          運輸業違反本規則規定者‧‧‧依公路法第七十七條第一項之規定處罰。
          」按營業小客車駕駛人執業登記證管理辦法第一條規定：「本辦法依道路
          交通管理處罰條例第三十七條第六項規定訂定之」營業小客車駕駛人執業
          登記證管理辦法第九條規定：「營業小客車駕駛人應辦理之執業登記事項
          如下：一、姓名、出生年月日、身分證字號、地址。二、職業駕駛執照。
          三、執業事實。前項之執業事實係指下列情形之一：一、受僱於計程車客
          運業者。二、自備車輛參與計程車客運業經營者。三、加入計程車運輸合
          作社經營者或其輪替駕駛者。四、個人經營計程車客運業者。五、個人計
          程車客運業之輪替或臨時替代駕駛者。」
        (2)營業小客車駕駛人執業登記證管理辦法第十條規定：「第一項：營業小客
          車駕駛人執業登記事項如有異動，應於事實發生後十五日內持有關證明文
          件向原發證警察機關辦理異動申報。第二項：營業小客車駕駛人於不同警
          察局轄區執業，應持原領執業登記證，參加新管轄警察局警察局講習及換
          領新證。」
        (3)道路交通管理處罰條例第三十六條規定：「營業小客車駕駛人，未向警察
          機關辦理執業登記，領取登記證，即行執業；或所有人僱用未辦理執業登
          記之汽車駕駛人駕車者，各處新台幣一千五百元以上三千六百元以下罰鍰
          。」
      2.本件原告起訴理由略以：（一）原告所有Ｈ三─八三三號營業小客車，於九
        十一年八月二十九日簽約僱用許中泰駕駛，九十一年八月二十四日之違規不
        應有責。（二）道路交通管理處罰條例第三十六規定規定，營業小客車駕駛
        人，未向警察機關辦理執業登記，處新台幣一千五百元罰鍰，為何又以命令
        （汽車運輸業管理規則）處罰原告（計程車客運業）。
      3.卷查：
        (1)原告主張所有Ｈ三─八三三號營業小客車，於九十一年八月二十九日簽約
          僱用許中泰駕駛，九十一年八月二十四日之違規不應有責。惟查，原告向
          台北市交通事件裁決所申請，將四張罰單之罰鍰歸責駕駛人許中泰之申請
          書中，罰單號碼1Ａ0000000號舉發違反道路交通管理事件通知單（九十一
          年八月二十四日違規單附案可稽）即為其中一張；同時，查出許中泰九十
          一年八月二十四日駕駛Ｈ三─八三三號營業小客車違規（公路二代電腦違
          規紀錄表附案可稽），可見實質上原告已將系爭車輛交予許中泰駕駛；而
          台北市政府警察局交通警察大隊九十一年十一月二十日北市警交大五字第
          ○九一六八一九八三○○號函：「駕駛人許中泰於八十五年十二月二十日
          領得台北縣政府警察局核發之營業小客車駕駛人執業登記證，同日登記受
          僱於日日順計程車行，八十六年十二月三十日異動受僱於日日發計程車行
          迄今，其未依規定參加九十年執業登記證年度查驗，業逾查驗期限六個月
          以上。」因此，九十一年八月二十四日違規日，許中泰之執業登記證已屬
          無效。依據汽車運輸業管理規則第九十一條第一項第七款之規定：「經營
          計程車客運業應遵守左列規定：‧‧‧七、不得將車輛交予無有效職業駕
          駛執照及營業小客車駕駛人執業登記證之駕駛人駕駛。」原告將系爭車輛
          交予無有效執業登記證之駕駛人駕駛，自不能免責。又查，原告所有Ｈ三
          ─八三三號營業小客車於九十一年八月二十四日違規日，尚未與駕駛人許
          中泰簽約（九十一年八月二十九日），即將系爭車輛交予許中泰駕駛，已
          違反汽車運輸業管理規則第九十一條第一項第五款規定，經營計程車客運
          業應對所屬車輛負管理責任。
        (2)原告主張道路交通管理處罰條例第三十六規定規定，營業小客車駕駛人，
          未向警察機關辦理執業登記，處新台幣一千五百元罰鍰，為何又以命令（
          汽車運輸業管理規則）處罰原告（計程車客運業）。惟查，道路交通管理
          處罰條例第三十六條規定：「營業小客車駕駛人，未向警察機關辦理執業
          登記，領取登記證，即行執業；或所有人僱用未辦理執業登記之汽車駕駛
          人駕車者，各處新台幣一千五百元以上三千六百元以下罰鍰。」係以營業
          小客車駕駛人或所有人為處罰對象；汽車運輸業管理規則九十一條第一項
          之規定：「經營計程車客運業應遵守左列規定：‧‧‧五、對所屬車輛及
          駕駛人應負管理責任。六、僱用或解僱駕駛人，應向核發營業小客車駕駛
          人執業登記證之警察機關，辦理申報。」係以計程車客運業為管理、處罰
          對象；二者相輔相成，並行不悖。而汽車運輸業管理規則係依公路法第七
          十九條規定訂定，為公路法授權之法規命令，如違反汽車運輸業管理規則
          ，依據汽車運輸業管理規則第一百三十七條第一項規定：「汽車運輸業違
          反本規則規定者‧‧‧依公路法第七十七條第一項之規定處罰。」爰此，
          原告違反汽車運輸業管理規則第五款及第六款，被告依據公路法第七十七
          條第一項之規定處罰原告新台幣九千元整，於法並無不合。
      4.綜上所述，本件原告之訴為無理由，敬請予以駁回。
　　理  由
一、按公路法第七十七條第一項規定：「汽車或電車運輸業，違反依第七十九條第五
    項所定規則者，由公路主管機關處新台幣九千元以上九萬元以下罰鍰，並得按其
    情節，吊扣其違規營業車輛牌照一個月至三個月，或定期停止其營業之一部或全
    部，並吊銷其非法營業車輛之牌照，或廢止其汽車運輸業營業執照及吊銷全部營
    業車輛牌照。」汽車運輸業管理規則第一條規定：「本規則依公路法第七十九條
    規定訂定之」。同規則第九十一條第一項之規定：「經營計程車客汽車運輸業管
    理規則第九十一條第一項第五款及第六款規定：「經營計程車客運業應遵守左列
    規定‧‧‧五、對所屬車輛及其駕駛人應負管理責任。六、僱用或解僱駕駛人，
    應向核發營業小客車駕駛人執業登記證之警察機關辦理申報。」同規則第一百三
    十七條第一項規定：「汽車運輸業違反本規則規定者，應依公路法第七十七條第
    一項之規定舉發。」又行為時營業小客車駕駛人執業登記管理辦法第九條規定：
    「營業小客車駕駛人應辦理之執業登記事項如下：一、姓名、出生年月日、身分
    證字號、地址。二、職業駕駛執照。三、執業事實。前項之執業事實係指下列情
    形之一：一、受僱於計程車客運業者。二、自備車輛參與計程車客運業經營者。
    三、加入計程車運輸合作社經營者或其輪替駕駛者。四、個人經營計程車客運業
    者。五、個人計程車客運業之輪替或臨時替代駕駛者。」同辦法第十條第一項規
    定：「營業小客車駕駛人執業登記事項如有異動，應於事實發生後十五日內持有
    關證明文件向原發證警察機關辦理異動申報。」
二、本件原告所有之Ｈ三─八三三號營業小客車由許中泰駕駛，於九十一年八月二十
    四日違規為警查獲，經台北市監理處查認原告僱用許中泰而未依規定向交通警察
    大隊申辦異動，違反汽車運輸業管理規則第九十一條第一項第五款及第六款規定
    ，乃依公路法第七十七條第一項規定，以九十一年十一月二十七日北市監四字第
    ○二三六七三號舉發違反汽車運輸業管理事件通知單告發原告，嗣經被告以九十
    一年十二月二十五日北市交監(四)字第○○四二八九號違反汽車運輸業管理事件處
    分書處以原告九千元罰鍰。原告不服，依序提起訴願及行政處分，兩造之主張，
    各如事實欄所載。
三、經查，原告僱用駕駛許中泰及未申辦異動之事實，有交通警察大隊九十一年十一
    月二十日北市警交大五字第○九一六八一九八三○○號函影本乙份附原處分卷可
    稽。原告雖主張其所有Ｈ三─八三三號營業小客車，於九十一年八月二十九日始
    簽約僱用許中泰駕駛，故許中泰九十一年八月二十四日之違規行為，不應令其負
    責云云。惟查，許中泰於九十一年八月二十四日即駕駛原告所有之系爭Ｈ三─八
    三三號營業小客車，在台北市○○路○道路收費停車處所停車不依規定繳費，經
    台北市停車管理處舉發在案，嗣原告向台北市交通事件裁決所申請，將罰鍰歸責
    駕駛人許中泰，此有1Ａ0000000號舉發違反道路交通管理事件通知單及原告之申
    請書影本附原處分卷可稽，可見實質上原告於九十一年八月二十四日以前即已僱
    用駕駛許中泰，殆無疑義，不因其嗣後補訂計程客車租賃合約書而得否定。是被
    告認原告於九十一年八月二十四日僱用許中泰而未依法申辦異動，自非無據。
四、次查，原告訴稱其已將相關文件交予駕駛許中泰，並告知於十五日內辦妥異動申
    報，許中泰未依規定申辦異動，原告並無故意、過失，依司法院釋字第二七五號
    解釋意旨，不應處罰乙節。按行為時營業小客車駕駛人執業登記管理辦法第十條
    第一項固規定由駕駛人申報異動，惟汽車運輸業管理規則第九十一條第一項第六
    款規定係課以計程車業者申報之責任。又計程車公會以九十一年七月四日北市計
    客字第一九六號函向交通警察大隊提出，由其所屬會員將駕駛人異動資料列表，
    每十五日送該大隊備查，以免除計程車業者因駕駛人未申辦異動之連帶處分，經
    交通警察大隊以九十一年七月十二日北市警交大五字第○九一六四七七○○○○
    號函復同意，並經計程車公會以九十一年七月十六日北市計客字第二一零號函轉
    知其會員，此有各該函文影本附訴願卷可稽，故自九十一年七月十六日後，上開
    二規定之適用已無疑義。本件系爭車輛違規日為九十一年八月二十四日，已於計
    程車公會九十一年七月十六日函轉之後。則原告執此為辯，即尚難採憑。
五、末查，道路交通管理處罰條例第三十六條規定：「營業小客車駕駛人，未向警察
    機關辦理執業登記，領取登記證，即行執業；或所有人僱用未辦理執業登記之汽
    車駕駛人駕車者，各處新台幣一千五百元以上三千六百元以下罰鍰。」係以營業
    小客車駕駛人或所有人為處罰對象；汽車運輸業管理規則九十一條第一項之規定
    ：「經營計程車客運業應遵守左列規定：‧‧‧五、對所屬車輛及駕駛人應負管
    理責任。六、僱用或解僱駕駛人，應向核發營業小客車駕駛人執業登記證之警察
    機關，辦理申報。」係以計程車客運業為管理、處罰對象；二者處罰之事由及對
    象均不相同，自可併行不悖。又汽車運輸業管理規則係依公路法第七十九條規定
    訂定，為公路法授權之法規命令，如違反汽車運輸業管理規則，依據汽車運輸業
    管理規則第一百三十七條第一項規定：「汽車運輸業違反本規則規定者‧‧‧依
    公路法第七十七條第一項之規定處罰。」因此，原告違反汽車運輸業管理規則第
    五款及第六款，被告依據公路法第七十七條第一項之規定處罰原告罰鍰九千元，
    於法並無違誤，訴願決定予以維持，亦無不合。
六、綜上所述，原告起訴意旨，並非可採；本件原處分及訴願決定，俱無不合；原告
    訴請撤銷，為無理由，應予駁回。又本件為簡易訴訟程序事件，依卷內資料及本
    院調查證據所得，事證已臻明確，故不經言詞辯論為之，併此敘明。
據上論結，本件原告之訴為無理由，依行政訴訟法第二百三十三條第一項、第二百三
十六條、第一百九十五條第一項後段、第九十八條第三項前段，判決如主文。
中　　　華　　　民　　　國　　九十三　　年　　　三　　　月　　三十一　　日
                        臺 北 高 等 行 政 法 院  第 一 庭
    　　　　　　　　　　　　　　　　　  　　　 法　官　李得灶
右為正本係照原本作成。
本件以訴訟事件所涉及之法律見解具有原則性者為限，始得於本判決送達後二十日內
向本院提出上訴狀並表明上訴理由，如已於本判決宣示後送達前提起上訴者，應於判
決送達後二十日內補具上訴理由（均按他造人數附繕本），且經最高行政法院許可後
方得上訴。
中　　　華　　　民　　　國　　九十三　　年　　　四　　　月　　　八　　　日
                                               書記官  陳清容
